臺灣高等法院高雄分院民事判決　九十一年度重上字第一一五號
　　　上　訴　人　　台灣銀行股份有限公司
　　　法定代理人　　甲○○
　　　訴訟代理人　　丁○○
　　　複代　理　人　石繼志律師
　　　　　　　　　　邱超偉律師
　　　被　上訴人　　乙○○
?
　　　訴訟代理人　　孔福平律師
　　　被　上訴人　　丙○○
當事人間請求清償借款事件，上訴人對於中華民國九十一年九月十二日臺灣屏東地方
法院九十年度重訴字第二八五號第一審判決提起上訴，本院於民國九十三年九月二十
二日言詞辯論終結，判決如下：
　　　主　　　文
原判決廢棄。
被上訴人應連帶給付上訴人新台幣捌佰萬元，及自民國八十八年六月二十三日起，至
清償日止，按週年利率百分之十‧二五計算之利息，暨自民國八十八年七月二十三日
起，至清償日止，逾期在六個月以內部分，按上開利率百分之十，逾期超過六個月以
上部分，按上開利率百分之二十計算之違約金。
第一、二審訴訟費用由被上訴人連帶負擔。
本判決於上訴人以新台幣佰萬元供擔保後得假執行，但被上訴人乙○○於假執行實
施前以新台幣捌佰萬元為上訴人預供擔保，得免為假執行。
　　　事實及理由
一、本件上訴人於民國九十二年七月一日改制為公司組織，變更名稱為台灣銀行股份
    有限公司，並已辦妥公司登記，有銀行營業執照在卷可按，上訴人更正其名稱，
    核無不合，先予明。
二、被上訴人丙○○經合法通知，未於言詞辯論期日到庭，核無民事訴訟法第三百八
    十六條各款所列情形，此部分依上訴人之聲請，由其一造辯論而為判決。
三、上訴人主張，被上訴人乙○○，邀同被上訴人丙○○為連帶保證人，於民國八十
    六年七月二十三日向屏東縣東港鎮信用合作社（下稱東港信合社）借款新台幣八
    百萬元，借款期限至八十九年七月二十三日，為期三年，利息部分約定以一個月
    為一期，按年息百分之十‧二五計算利息，若逾期未償還時，逾期在六個月以內
    者，另按上開利率百分之十，逾期超過六個月以上者，其超過六個月部分，另按
    上開利率百分之二十加付違約金，又依據雙方授信約定書第五條第一款規定，若
    不依約清償本金或利息者，視同全部到期，詎被上訴人乙○○自八十八年六月二
    十三日起即未按時繳納利息，依約，尚欠之本金八百萬元借款視為到期，應償還
    本金、利息、違約金，嗣東港信合社自八十八年九月十五日二十四時起，已由上
    訴人概括承受權利義務，並繼續營業，爰依消費借貸及連帶保證之法律關係求為
    判決被上訴人應連帶如數給付，並願供擔保，請准宣告假執行等語，經原審判決
    上訴人全部敗訴，上訴人提起上訴，於本院聲明：原判決廢棄，准如上述之請求
    ，並陳明願供擔保，請准宣告假執行。
四、被上訴人乙○○則以，伊並未向上訴人借款，亦未曾至上訴人之營業處所開戶，
    上訴人所提借據、授信約定書、印鑑卡上借款人欄之簽名、蓋章均非伊所為，更
    未曾有承辦人員與伊對保，且伊與連帶保證人丙○○並不認識等語資為抗辯，並
    於本審答辯聲明：(一)上訴駁回。(二)第二審訴訟費用由上訴人負擔。(三)如受不利判
    決，願供擔保，請准免為假執行之宣告。
　　被上訴人丙○○未到庭答辯，亦未提出書狀作何聲明或陳述。
五、被上訴人乙○○有無於八十六年七月二十三日簽立擔保放款借據﹖
　　上訴人主張，被上訴人乙○○於八十六年間向東港信合社辦理展期而借款八百元
    ，所簽立之八十六年六月二十六日擔保借款申請書（本院送調查局鑑定之附件六
    ，見本院卷第　　頁），八十六年六月（對保日期6.）之授信約定書（上開
    送鑑定之附件三，見本院卷第　　頁）、八十六年七月二十三日擔保放款借據（
    上開送鑑定之附件七，本院卷第　　頁）上之簽名均係被上訴人乙○○親自簽名
    等情，被上訴人乙○○則否認有在上開文件簽名，惟查，(一)經本院將上開文件及
    上訴人所提出之對保日期5.16.之授信約定書（上開送鑑定之附件二，本院卷第
    　　頁）、東港信合社印鑑卡（上開送鑑定之附件五，本院卷第　　頁），送法
    務部調查局鑑定結果筆劃特徵均相同（見本院卷第二０五頁鑑定通知書），又同
    時送鑑定之被上訴人在屏東縣東港鎮戶政事務所之印鑑證明書（附件八、本院卷
    第二一一頁）上被上訴人之簽名，上開鑑定通知書雖認為「因紙張殘破字跡筆劃
    不全，無法確認書寫特徵，致歉難鑑定」，惟查上開印鑑證明書上有二處被上訴
    人乙○○之簽名，其中一處雖因紙張殘破，致字跡筆劃不全，另一處筆劃字跡則
    甚完整，其筆跡特徵與上開附件三之筆跡極相似，高度可能出於同一人手筆，又
    參以許淑卿供稱：「我在八十二年間幫戴忠政辦理印鑑卡時我有還他們，同時貸
    款尚有謝奉鐘、乙○○二人：：：」（見本院卷(一)第三八頁），是可見上開文件
    係由被上訴人乙○○簽名，又依上訴人提出之取款條，其上取款人均僅蓋章而無
    簽名，另依上訴人提出之訴外人戴忠政、謝奉鐘、潘恒旭、潘佳芳等人向東港信
    合社之借款申請書，保證人均為丙○○，可見本件借款實係由他人所借，而借用
    被上訴人乙○○名義借款，該款實際上並非由乙○○取得使用，惟乙○○既在上
    述文件簽名，足見其同意以其名義借款，自應負借款人之責任。
六、被上訴人丙○○是否擔任系爭借款之連帶保證人﹖
　　上訴人主張被上訴人丙○○為系爭借款之連帶保證人一情，除據其提出上述文件
    為證外，被上訴人丙○○並未到庭爭執，亦未提出書狀作何聲明或陳述，故上訴
    人此部分主張，自堪信為真實。
七、從而，上訴人依消費借貸及連帶保證之法律關係，請求被上訴人連帶給付上訴人
    八百萬元，及自民國八十八年六月二十三日起，至清償日止，按週年利率百分之
　　十‧二五計算之利息，暨自民國八十八年七月二十三日起，至清償日止，逾期在
    六個月以內者，按上開利率百分之十，逾期超過六個月以上部分，按上開利率百
    分之二十計算之違約金及願供擔保以代釋明，聲請宣告假執行，自屬正當，原審
    未察，而為上訴敗訴之判決，自有未當，上訴意旨，求予廢棄改判，為有理由，
    自應由本院將原判決廢棄改判，准上訴人之請求，並分別准兩造供擔保宣告假執
　　行及免為假執行。
八、本件事證已明兩造其餘攻擊防禦方法，與判決之結果，不生影響，爰不予論述。
九、據上論結，本件上訴為有理由，依民事訴訟法第四百六十三條、第三百八十五條
　　第一項前段、第四百五十條、第三百九十條第二項、第三百九十二條第二項、第
　　八十五條第二項，判決如主文。
中　　　華　　　民　　　國　　九十三　　年　　　十　　　月　　 　六　　 日
　　　　　　　　　　　　　　　　　　　　　　　　民事第五庭
~B1審判長法官　蔡明宛
~B2法　　　官　林健彥
~B3法　　　官　黃科瑜
正本係照原本作成。
如對本判決上訴，須於判決送達後二十日內向本院提出上訴狀，其未表明上訴理由者
，應於上訴後二十日內向本院提出上訴理由書（均須按他造當事人之人數附繕本）。
上訴時應提出委任律師或具有律師資格之人之委任狀，並依附註條文規定辦理。
中　　　華　　　民　　　國　　九十三　　年　　　十　　　月　　 十一　　 日
~B法院書記官　施耀程
附註：
民事訴訟法第四百六十六條之一：
對於第二審判決上訴，上訴人應委任律師為訴訟代理人，但上訴人或其法定代理人具
有律師資格者，不在此限。
上訴人之配偶、三親等內之血親、二親等內之姻親，或上訴人為法人、中央或地方機
關時，其所屬專任人員具有律師資格並經法院認為適當者，亦得為第三審訴訟代理人。
第一項但書及第二項情形，應於提起上訴或委任時釋明之。
                                                                        Ｑ
